【裁判字號】    89,交上易,1348
【裁判日期】    890829
【裁判案由】    過失致死
【裁判全文】
臺灣高等法院臺中分院刑事判決                八十九年度交上易字第一三四八號
    上  訴  人  臺灣苗栗地方法院檢察署檢察官
    被      告  乙○○
右上訴人因被告過失致死案件，不服臺灣苗栗地方法院八十九年度交訴字第八號中華
民國八十九年四月十日第一審判決（起訴案號：臺灣苗栗地方法院檢察署八十八年度
偵續字第二七號），提起上訴，本院判決如左：
      主  文
原判決撤銷。
乙○○因過失致人於死，處有期徒刑陸月，如易科罰金以佰元折算壹日。
      事  實
一、乙○○於民國（下同）八十七年七月四日二十三時許，駕駛車號Ｈ二─四一八一
    號自用小貨車，沿苗栗縣銅鑼鄉新苗一二八線公路，由銅鑼往苗栗縣公館鄉方向
    行駛，於同日二十三時三十分許，行經該路與苗二十七線交叉路口時，應注意汽
    車行駛至交叉路口，左轉彎時不得佔用來車道搶先左轉，而依當時情形亦無不能
    注意之情形，竟疏未注意，於該自用小貨車未達到中心處即貿然左轉進入苗二十
    七線，斯時，適有吳德偉騎乘車號ＰＷＵ─五０六號重機車後載丙○○，沿苗二
    十七線由苗栗縣苗栗市往銅鑼方向行駛，於上開肇事時間行經該處，亦疏未注意
    汽車行駛至交叉路口時應遵守燈光號誌，仍貿然行駛，致撞及乙○○所駕駛之自
    用小貨車之左前側車門，致吳德偉、丙○○人車倒地，使丙○○頭部外傷併面部
    多處挫、擦、裂傷、左股骨骨折；致吳德偉受有頭部外傷、腦挫傷、出血等傷害
    ，經送醫後延至翌日下午五時七分許不治死亡。
二、案經丙○○告訴及苗栗縣警察局苗栗分局報請臺灣苗栗地方法院檢察署檢察官相
    驗後偵查起訴。
    理  由
一、訊據上訴人即被告乙○○固不否認於右揭時、地駕車與吳德偉發生車禍之事實，
    惟矢口否認伊有何過失致人於死之犯行，辯稱：肇事時，伊係從銅鑼往公館方向
    行駛，要往左轉苗二十七線，已快要轉入苗二十七線了，忽然車子被撞，苗二十
    七線係五米寬，未劃分向線，伊走路中間等語。經查，證人丁○○於偵查中證稱
    ：伊當時跟在Ｈ二─四一八一號自用小貨車後面約五、六公尺，到達肇事地點，
    小貨車要左轉尚未進入苗二十七線道內，車身已打直了，忽然一台機車撞到小貨
    車的車頭，然後自小貨車有逆時針方向旋轉了四十五度，伊馬上拿手機叫李金坪
    打一一九，伊還看到機車上的人貼在牆壁上，自小貨車身已打直，如果從苗一二
    八線直行的話，應撞到車的右側門，伊有看到機車的車燈等語，且被告之自用小
    貨車係左側車門受損嚴重且已脫落，而右側之車門並未受損之情，有照片數幀附
    卷可稽，是如證人所述被告之自用小貨車業已打直行駛，若ＰＷＵ─五０六號重
    機車係沿苗一二八線由公館往銅鑼方向行駛，則其撞擊點必位於自用小貨車之右
    側，而本件之撞擊點係位於上開小貨車之左側，即ＰＷＵ─五０六號重機車絕非
    由公館往銅鑼方向行駛，而係沿苗二十七線朝苗一二八線方向行駛；再參諸道路
    事故調查報告表所示：玻璃碎片散落於距路口有七點四公尺之距離，及撞擊後車
    子停在距路口消防栓標誌牌有二．二公尺，ＰＷＵ─五０六號重機車倒於苗一二
    八線上，血跡在苗一二八線旁，拖鞋在苗一二八線上距機車有六．四公尺，皮鞋
    在苗一二八線上距機車有五．四公尺，左側之駕駛座門散落之處，幾近於路中央
    ，顯見該撞擊點在苗一二八線與苗二十七線之叉路口上，否則若在苗二十七線內
    撞及，焉有ＰＷＵ─五０六號重機車、死者之皮鞋、拖鞋、血跡及駕駛座門均遍
    布散落於苗一二八線，且距離苗二十七線尚有十幾公尺之遠？至於玻璃碎片因撞
    擊後呈扇形向四面散落，係因巨大撞擊力後所產生之離心力，才散落於苗二十七
    線上。另八十八年八月二十日十一時台灣苗栗地方法院檢察署檢察官會同證人丁
    ○○至該肇事地點履勘結果，證人亦證稱該撞擊點係位於苗二十七線與苗一二八
    線之路口且偏向銅鑼方向，環視該路口可知，苗一二八線欲轉入苗二十七線或自
    苗二十七線欲出苗一二八線之車輛均係以斜角方向駛入或駛出，因苗二十七線與
    對面之小路並非呈直線而係斜線，苗一二八線紅綠燈與苗二十七線尚有約十公尺
    ，是若自銅鑼往公館方向行駛之車輛，在轉入苗二十七線時均會提前轉彎，未到
    交叉路口時即轉彎，即易佔用苗二十七線駛出苗一二八線之車輛之車道，此有台
    灣苗栗地方法院檢察署檢察官現場勘驗之照片及筆錄附卷可稽，綜上本件實係被
    告在駛入苗二十七線時因未到路口中央即提前轉彎，致未能發現ＰＷＵ─五０六
    號重機車自苗二十七線駛出，而在該路口為ＰＷＵ─五０六號重機車所撞。此外
    ，台灣省竹苗區車輛行車事故鑑定委員會八十七年九月十日竹鑑字第八七六六六
    號函及台灣省車輛行車事故覆議鑑定委員會八十八年三月五日交覆字第八七一五
    九四號函雖認被告有過失固非無見，然該二函認ＰＷＵ─五０六號重機車係自公
    館往銅鑼方向行駛，顯係忽略被告之自用小貨車之撞擊點係在左側車門，是該二
    份鑑定報告容有誤會，此外並有道路交通事故調查報告表、車輛毀損照片在卷可
    稽。而被害人吳德偉係因本件交通事故導致頭部外傷、腦挫傷、出血死亡，亦經
    台灣苗栗地方法院檢察署檢察官偕同法醫相驗屬實，製有勘驗筆錄、驗斷書及相
    驗屍體證明書可按，被害人丙○○受傷，亦有受傷診斷書在卷可憑。按汽車行至
    交岔路口，其行進轉彎應依左列規定：：：四、左轉彎時應距交叉路口三十公尺
    前顯示方向燈或手勢，行至交岔路口中心處左轉並不得佔用來車道。道路交通安
    全規則第一百零二條第一項第四款定有明文，而被告依當時情形亦無不能注意情
    事，竟未注意，致釀成本件車禍，其過失情節至為明顯，而被害人吳德偉確係因
    本件車禍死亡，被害人丙○○係因本件車禍受傷，均已如前所述，則被告之過失
    行為與被害人死亡、受傷之結果間，有相當因果關係，故本件事證明確，被告犯
    行洵堪認定。
二、核被告乙○○因本件車禍致丙○○受傷，核係犯刑法第二百八十四條第一項前段
之過失傷害罪，被告因本件車禍致被害人吳德偉死亡，係犯刑法第二百七十六條
    第一項之過失致死罪。被告所犯過失傷害罪部分，雖未經起訴，然與起訴部分有
    裁判上一罪關係，本院自得併予審判，被告所犯二罪，係一行為觸犯數罪名，為
    想像競合犯，應從一重以過失致死罪處斷。原審對被告論罪科刑固非無見，惟原
    審對被告過失傷害丙○○部分並據丙○○合法告訴漏未審判，即有未當，檢察官
    上訴意旨請求從重量刑，雖無理由，然原審既有前揭不當，自應由本院將原審判
    決撤銷改判，爰審酌被告之過失程度、所生之危害、肇事後未與被害人家屬達成
    和解，惟已受償保險理賠新台幣一百十五萬元，此情分別為被告及被害人家屬戊
    ○○陳明在卷等一切情狀，量處如主文第二項所示之刑，並諭知易科罰金折算標
    準。
三、據上論結，應依刑事訴訟法第三百六十九條第一項前段、第三百六十四條、第二
    百九十九條第一項前段、刑法第二百七十六條第一項、第二百八十四條第一項前
    段、第四十一條，罰金罰鍰提高標準條例第一條前段、第二條，判決如主文。
本案經檢察官甲○○到庭執行職務。
中      華      民      國    八十九      年      八      月   二十九   日
                              臺灣高等法院臺中分院刑事第三庭
                                    審判長法  官  方  艤  駐
                                          法  官  廖  柏  基
                                          法  官  劉  連  星
右正本證明與原本無異。
不得上訴。
                                          書記官  顏  子  良
中      華      民      國    八十九      年      八      月     三十   日
附錄本案論罪科刑法條全文：
刑法第二百七十六條第一項：
一、因過失致人於死者，處二年以下有期徒刑、拘役或二千元以下罰金。
                                                                        Ｋ


司法院資訊處製作；財團法人民間司法改革基金會備份。
